【裁判字號】    99,易,65
【裁判日期】    990712
【裁判案由】    竊盜等
【裁判全文】
臺灣花蓮地方法院刑事判決                99年度易字第65號
公  訴  人  臺灣花蓮地方法院檢察署檢察官
被      告  乙○○
上列被告因竊盜等案件，經檢察官提起公訴（99 年度偵字第442
號），被告於準備程序就被訴事實為有罪之陳述，本院裁定行簡
式審判程序，判決如下：
    主  文
乙○○結夥二人以上竊取森林主產物，累犯，處有期徒刑柒月，
併科罰金新臺幣壹萬陸仟伍佰元，罰金如易服勞役，以新臺幣壹
仟元折算壹日。
    事  實
一、乙○○前於民國95年間因施用毒品案件，經本院判處有期徒
    刑7月確定，甫於95年9月6 日因縮短刑期執行完畢。詎仍不
    知悔改，與甲○○（業經本院以99年度易字第65號判決有罪
    確定）共同基於意圖為自己不法所有之犯意聯絡，於99 年1
    月12日12時許，共同持客觀上具有危險性可作為兇器使用之
    鏈鋸，結夥2人進入花蓮縣卓溪鄉花蓮林區管理處秀姑巒事
    業區56 林班地（非保安林），竊取國有森林主產物牛樟木3
    塊共約0.11立方公尺，嗣於同日19時50分許下山時，為警在
    花蓮縣卓溪鄉必勇橋往北崙天產業道路2 公里處查獲，並扣
    得鏈鋸1台、牛樟木3塊。
二、案經花蓮縣警察局玉里分局報告臺灣花蓮地方法院檢察署檢
    察官偵查起訴。
    理  由
一、按刑事訴訟法第273條之1第1 項規定，除被告所犯為死刑、
    無期徒刑、最輕本刑為3 年以上有期徒刑之罪、或高等法院
    管轄第一審案件者外，於審判期日前之程序進行中，被告先
    就被訴事實為有罪之陳述時，審判長得告知被告簡式審判程
    序之旨，並聽取當事人、代理人、辯護人及輔佐人之意見後
    ，裁定進行簡式審判程序。經查，本件被告乙○○被訴竊盜
    等案件，為前開不得進行簡式審判程序以外之案件，且被告
    於本院行準備程序時就被訴事實為有罪之陳述，經本院告知
    被告簡式審判程序之旨，並聽取被告之意見後，爰依前開刑
    事訴訟法第273條之1第1 項之規定，當庭裁定改依簡式審判
    程序審判之，合先敘明。
二、上開事實，業據被告乙○○於警詢、偵查及本院審理時坦承
    不諱，核與證人即共犯甲○○於警詢、偵查及本院審理之陳
    述及證人即行政院農業委員會林務局花蓮林區管理處玉里工
    作站技術士余志剛於警詢中之證述情節相符，復有森林暨自
    然保育警察隊搜索、扣押筆錄、森林被害告訴書、現場照片
    8張、盜伐位置示意圖、贓物保管條1紙及行政院農業委員會
    林務局花蓮林區管理處99年3月12日花治字第0998101627 號
    函在卷可按及鏈鋸1 台扣案足憑，足認被告任意性自白與事
    實相符，本件事證明確，被告犯行堪以認定，應依法論科。
三、按森林法第15條第3項規定「國有林產物之種類、處分方式
    與條件、林產物採取、搬運、轉讓、繳費及其他應遵行事項
    之處分規則，由中央主管機關定之」，行政院農業委員會因
    之據以訂定發布「國有林林產物處分規則」，其第3條第1款
    明定森林主產物係指生立、枯損、倒伏之竹木及餘留之根株
    、殘材，查本案牛樟木係生立之竹木，自屬森林法所稱之主
    產物。次按森林法第52條與刑法第321 條均屬加重條件之情
    形，並非犯罪構成要件之變更，是倘被告攜帶兇器竊取森林
    主、副產物而兼有森林法第52條各款情形者，應屬法規競合
    ，因森林法第52條與刑法第321 條之法定本刑，有期徒刑部
    分均為6月以上5年以下，惟森林法第52條之法定本刑尚應併
    科罰金，兩相比較，自以森林法第52條之規定為重，依重法
    優於輕法之原則，應優先適用森林法第52條之規定處斷（最
    高法院96年度臺非字第65號判決參照），是本件被告攜帶客
    觀上足對人之生命、身體、安全構成威脅，具有危險性之兇
    器鏈鋸竊取森林主產物，雖亦同時構成刑法第321條第1項第
    3 款之攜帶兇器竊盜罪，惟依前開說明，仍應優先適用森林
    法第52條第1項之規定論罪，故核被告所為，係犯森林法第5
    2條第1項第4 款之結夥二人以上竊取森林主產物罪。起訴書
    認應依森林法第50條、刑法第321條第1項第3款之罪處斷，
    容有未洽，惟業經公訴檢察官更正起訴法條為森林法第52條
    第1項第4款，本院即無庸變更起訴法條，併予敘明。被告與
    甲○○二人就上開犯行之間，互有犯意聯絡及行為分擔，為
    共同正犯。又被告有如事實欄所示之科刑及執行紀錄，有臺
    灣高等法院被告前案紀錄表1 紙可按，其受有期徒刑以上刑
    之宣告，5 年以內故意再犯本件有期徒刑以上之罪，為累犯
    ，應依刑法第47 條第1項之規定加重其刑。爰審酌被告未恪
    遵法令，竟竊取森林主產物，對於森林保育與國家財產造成
    損害，及其智識程度、犯罪手段、動機與目的等一切情狀，
    量處如主文所示之刑，並就罰金部分諭知易服勞役之折算標
    準。又森林法第52條第1項所載併科贓額2倍以上5 倍以下之
    罰金，其贓額計算，係指其竊取之森林主、副產物之價額（
    最高法院86年度臺上字第6566號判決及最高法院47年臺上字
    第1095號判例意旨參照）。本件被告所得贓額為新臺幣（下
    同）8,250元一節，有森林被害告訴書1紙在卷可憑（警卷第
    32頁），爰併科相當贓額二倍，即1萬6,500元之罰金，並依
    刑法第42條第3 項規定，諭知易服勞役之折算標準（按森林
    法於87年5月27 日修正時，相關罰金之條文均已修正為以新
    臺幣為罰金之單位，雖同法第52條未予明示，仍規定「併科
    贓額2倍以上5倍以下罰金」，惟同法之罰金條文既已經全部
    修正為以新臺幣為貨幣單位，解釋上第52條之貨幣單位應與
    其他條文相同而以新臺幣為貨幣單位，附此說明）。
四、至扣案鏈鋸1 台，雖係供被告犯本件犯行所用之物，然據證
    人甲○○於偵查中陳稱係其叔父吳順田所有，本院亦查無證
    據證明該鏈鋸1 台係被告所有，爰不予宣告沒收，併此敘明
    。
據上論斷，應依刑事訴訟法第299條第1項前段、第273 條之1第1
項，森林法第52條第1項第4款，刑法第11條前段、第28條、第47
條第1項、第42條第3項，判決如主文。
本案經檢察官黃蘭雅到庭執行職務
中    華    民    國    99    年    7     月    12    日
                  刑事第四庭    法  官  魏俊明
以上正本證明與原本無異。
如不服本判決應於收受送達後10日內向本院提出上訴書狀，並應
敘述具體理由。其未敘述上訴理由者，應於上訴期間屆滿後20日
內向本院補提理由書(均須按他造當事人之人數附繕本)「切勿逕
送上級法院」。告訴人或被害人如對於本判決不服者，應具備理
由請求檢察官上訴，其上訴期間之計算係以檢察官收受判決正本
之日期為準。
中    華    民    國    99    年    7     月    12    日
                                書記官
附錄本判決論罪之法律條文：
森林法第52條
（加重竊取森林主、副產物罪）
竊取森林主、副產物而有左列情形之一者，處 6 月以上 5 年以
下有期徒刑，併科贓額 2 倍以上 5 倍以下罰金：
一、於保安林犯之者。
二、依機關之委託或其他契約，有保護森林義務之人犯之者。
三、於行使林產採取權時犯之者。
四、結夥二人以上或僱使他人犯之者。
五、以贓物為原料，製造木炭、松節油、其他物品或培植菇類者
    。
六、為搬運贓物，使用牲口、船舶、車輛，或有搬運造材之設備
    者。
七、掘採、毀壞、燒燬或隱蔽根株，以圖罪跡之湮滅者。
八、以贓物燃料，使用於礦物之採取，精製石灰、磚瓦或其他物
    品之製造者。
前項未遂犯罰之。
第 1 項第 5 款所製物品，以贓物論，沒收之。

司法院資訊處製作；財團法人民間司法改革基金會備份。
